【裁判字號】    92,易,131
【裁判日期】    920602
【裁判案由】    恐嚇取財
【裁判全文】
臺灣嘉義地方法院刑事判決                          九十二年度易字第一三一號
    公  訴  人  臺灣嘉義地方法院檢察署檢察官
    被      告  甲○○
                乙○○
    右二人共同
    指定辯護人  本院公設辯護人  丁○○
右列被告等因恐嚇取財案件，經檢察官提起公訴（九十二年度偵字第一五九號），本
院判決如左：
    主  文
甲○○共同意圖為自己不法之所有，攜帶兇器、於夜間侵入住宅，以強暴至使不能抗
拒，而取他人之物，未遂，處有期徒刑肆年。扣案之電擊棒壹支、包裹壹個（內有杯
水貳杯、面紙壹盒）、工程安全帽壹頂、原子筆壹支，均沒收。
乙○○共同意圖為自己不法之所有，攜帶兇器、於夜間侵入住宅，以強暴至使不能抗
拒，而取他人之物，未遂，處有期徒刑年捌月。扣案之電擊棒壹支、包裹壹個（內
有杯水貳杯、面紙壹盒）、工程安全帽壹頂、原子筆壹支，均沒收。
    事  實
一、乙○○於民國八十三、四年間，因每月均接送其老闆黃石吟至嘉義市○區○村里
    ○○街三十二巷一號打麻將，得知上址之住戶家境富裕，而於九十一年七月間，
    因與甲○○身上均無錢花用，乃共謀強盜上址住戶之財物，並於同年七月十六日
    前某日之不詳時間起，與甲○○共同駕車或騎乘機車前往上址查看強盜目標二、
    三次，並至甲○○位於嘉義市○○路五八九號之住處準備甲○○所有客觀上具有
    危險性，可資為兇器之電擊棒、乙○○所有客觀上亦具有危險性，可資為兇器之
    鐵片各一支、包裹一個（內有杯水二杯、面紙一盒；上面由乙○○書寫嘉義市○○街３２巷１號，吳先生收，台中市○○路○段２５９號）、原子筆一支、封紙
    箱用寬面膠帶三分之一捲等供渠等強盜所用之工具後，而於翌日即同年七月十六
    日夜間七時許，乙○○、甲○○二人即共同基於意圖為自己不法所有之犯意聯絡
    ，由乙○○騎乘機車上搭載甲○○，並共同攜帶上開物品至上址後，由甲○○頭
戴乙○○所有之工程帽一頂，手持上開客觀上具有危險性，可資為兇器之電擊棒
    一支及包裹一個，佯裝送快遞之人並按上址之門鈴，乙○○則手持以報紙包裝上
    開客觀上具有危險性，可資為兇器之鐵片一支在一旁戒備，準備於甲○○控制屋
    內住戶後，伺機入內強取財物。嗣於該址住戶丙○○於屋內查看該包裹上之住址
    確係嘉義市○○街３２巷１號而開門後，甲○○隨即強行推開上址大門，未經丙○○之同意而侵入上址，並以其所攜帶之上開電擊棒持續電擊丙○○之腹部數下
    致丙○○跌倒並在地掙扎之強暴方法（傷害部分未據告訴），致使丙○○不能抗
    拒而欲強取財物之際，因丙○○驚慌之餘大聲呼救，而於甲○○上前以左手欲摀
    住丙○○之嘴部時，不慎將左手大拇指伸入丙○○之嘴部，反遭丙○○以口咬住
    其左手大拇指，適丙○○之婆婆聽見丙○○之呼救聲而自廚房出來察看並與丙○○共同呼救，乙○○見事跡敗露，迅疾進屋強拉甲○○倉皇離開上址，並騎乘上
    開機車離開而未得逞。現場則因乙○○、甲○○二人倉猝逃逸而留下上開電擊棒
    一支、包裹一個（內含杯水二杯、面紙一盒）、工程安全帽一頂、原子筆一支等
    物。嗣經警據報後至現場採集指紋比對結果，始循線查獲上情。上開鐵片一支及
    封紙箱用寬面膠帶三分之一捲，則為乙○○丟棄於甲○○之上開住處附近。
二、案經嘉義市警察局報請臺灣嘉義地方法院檢察署檢察官偵查起訴。
    理  由
一、訊據被告乙○○、甲○○對於其二人於右揭時間，分持電擊棒及鐵片各一支及上
    開包裹一個（內含杯水二杯、面紙一盒）、工程安全帽一頂、原子筆一支、封紙
    箱用寬面膠帶三分之一捲等物，共同騎乘機車至被害人丙○○之上開住處，並於
    被害人開門時，由被告甲○○以電擊棒電擊被害人之腹部，惟因被告甲○○之左
    手大拇指不慎遭被害人咬傷，且因被害人之婆婆聽聞被害人之呼救聲而自廚房出
    來察看並與被害人共同呼救，被告乙○○見事跡敗露，遂強拉被告甲○○騎乘上
    開機車倉皇離開上址等事實，固均坦承不諱；惟被告乙○○辯稱：伊並不是要去
    強盜，而僅係要與被告甲○○去向被害人恐嚇取財而已，且伊事先未向被告甲○○說云云；被告甲○○則辯稱：伊當時有喝酒，是被告乙○○帶伊去被害人之住
    處，伊不知去該處做何事云云。而公設辯護意旨另稱：本件被害人於事發後亦不
    知被告二人當時之目的為何，何能斷定被告二人有為自己不法所有之意圖；又被
害人當時尚能咬傷被告甲○○，顯見尚未達於不能抗拒之程度，本件尚難以強盜
    罪相繩云云。經查：
（一）右開犯罪事實，業據被害人丙○○於警訊、偵查中及本院調查時指述綦詳（見
      警卷第九至一四頁；偵查卷第一四頁；本院卷第二九至三七頁九十二年四月七
      日訊問筆錄），核與被告二人所供情節相符（除前開辯解外），並有被告甲○○之左手大拇指遭被害人咬傷痕跡之照片一張、內政部警政署刑事警察局九十
      一年八月八日刑紋字第０９１０１９８５８８號及九十一年九月十九日刑醫字
      第０９１０１９４４２８號鑑驗書各乙紙、被害人上開住處及上開扣案物之照
      片共十三張附卷（見警卷第八、一八至三六頁），以及被告乙○○、甲○○二
      人所有之電擊棒一支、包裹一個（內有杯水二杯、面紙一盒）、工程安全帽一
      頂、原子筆一支扣案可資佐證，足認被告甲○○確有於右開時、地，持電擊棒
      進入被害人之上開住處內，以電擊棒電擊被害人腹部之強暴方法，欲強取被害
      人之財物乙情，應堪認定。
（二）第查，被告乙○○因於八十三、四年間，每月均接送其老闆黃石吟至被害人之
      上揭住處打麻將，遂得知被害人家境富裕，而於九十一年七月間，與甲○○商
      議如何強取被害人上開住處之財物；被告二人並於同年七月十六日前某日之不
      詳時間起，共同駕車或騎乘機車前往被害人住處查看二、三次後，並相偕至被
      告甲○○位於嘉義市○○路五八九號之住處準備如扣案所示之物後，再於上開
      案發時由被告甲○○頭戴工程帽一頂，手持電擊棒一支及包裹一個，佯裝送快
      遞之人並按被害人住處之門鈴，被告乙○○則手持以報紙包裝之鐵片一支在一
      旁戒備，準備於被告甲○○控制屋內住戶後，伺機入內強取財物等情，業據被
      告乙○○於警訊、偵查中及本院調查時分別供稱：「我是於民國八十三、八十
      四年間，每月均在該處打麻將五至六次，我是接送黃石吟（我老闆）到該處打
      麻將，我並沒有打，：：：」、「我是於九十一年七月十六日下午七時許，與
      甲○○：：：前去維和街三二巷一號，用意是要去恐嚇取財」、「（問：那你
      與甲○○是何人提議？如何分工做案？）是於九十一年七月十五日傍晚我在甲○○家閒聊時，因我們彼此都欠錢用，所以我就告訴甲○○說我知道有一位有
      錢人，我們可以去控制他們全家人後，就搜括財物，當時我們二人商議完之後
      ，就由我開車：：：載甲○○到維和街三二巷一號，看好下手目標」、「（問
      ：那你們如何著手實施？）當我們去看好目標後，就在甲○○家準備了電擊棒
      一支，包裹一個（上面寫著嘉義市○○街３２巷１號，吳先生收，台中市○○
      路○段２５９號），原子筆一支，封紙箱用寬面膠帶三分之一捲及鐵片一支，
      ：：：」、「（問：你們準備電擊棒等物做何用？）準備電擊棒是要將該屋內
      的人擊昏，膠帶是綑綁他們雙手及封嘴巴用，鐵片以報紙包著佯裝是刀械，而
      以裝水杯之箱子包裝後佯裝為郵包，另原子筆是佯裝要讓他們簽收用」、「（
      問：那你們於七月十六日十九時開始作案情形？）我騎機車載甲○○，攜帶前
      述物品，前至吳董的住宅（即維和街三二巷一號）之後，由甲○○假裝送包裹
      按門鈴要給來開門的女主人簽收，適時甲○○就進屋，當時我躲於門邊：：：
      」、「（問：何人提議？）我提議的，我認識被害人，之前跟老闆去過幾次」
      、「（問：這些包裹何來？）在甲○○家做的，電擊棒是甲○○的」、「（問
      ：如何分工？）由甲○○偽裝快遞小弟，我怕人家認出我，當時我站在大門旁
      ，手裡拿著小鐵片，小鐵片回去已丟棄，甲○○拿電擊棒」、「（問：對於被
      告甲○○說你們事先有去案發地查過二、三次？）是，前一、兩天我們兩人騎
      機車去看」、「（問：誰說騎機車去看？）是我」、「一開門被告甲○○就電
      他了，我聽到兩、三聲，我就進去拉，本來我就要進去，我進去時看到老太太
      出來，當天我與被告甲○○都有進去被害人家，不到兩分鐘，也沒有拿到錢」
      等語（見警卷第一頁背面至第三頁正面；偵查卷第一三頁正、背面；本院卷第
      三三、三四頁九十二年四月七日訊問筆錄）。被告甲○○則於警訊、偵查中及
      本院調查時分別供述：「我於九十一年七月十六日下午十九時許，我與乙○○
      二人，由我手持電擊棒壹支，包裹（署名吳先生收），乙○○手持一個用報紙
      包裝起來之長條狀之物品一同前往該處，當時乙○○躲於該處大門旁，另由我
      手拿電擊棒及包裹，假裝送包裹按門鈴，騙取該戶人家開門後，我就馬上以手
      持之電擊棒攻擊開門之人，而後再由乙○○進入該戶人家中拿錢」、「（問：
      你為何會與乙○○一同前往嘉義市○○街三十二巷一號拿錢？由誰提議前往？
      ）因乙○○對嘉義市○○街三十二巷一號住戶熟悉，知道該戶人家有錢，且林
      某說缺錢用，由林某提議前往該處」、「（問：你與乙○○於何時？在何地？
      一同商議前往嘉義市○○街三十二巷一號？如何勘查地形？）是於今年七月十
      日左右，一同在我住處（嘉義市○○路五八九號）商議，案發事前曾由乙○○
      開車（豐田牌、深藍色）或其騎機車載我前往該處勘查地形三、四次」、「案
      發當時由乙○○騎機車載我前往該處，林某在大門後埋伏，由我拿包裹，按電
      鈴，騙取該嘉義市○○街三十二巷一號住戶內一名女子開門：：：」、「（問
      ：你與乙○○如何分工作案？）由我騙取該戶人家開門，手持電擊棒控制開門
      之人後，再由乙○○進入拿取被害人錢財」、「電擊棒是我所有，另包裹（內
      含礦泉水及衛生紙）及報紙包裝之長條狀物品都是乙○○所有：：：」、「我
      和林某只想控制被害人後，搶奪其財物：：：」、「（問：當天何人提議去恐
      嚇取財？）是乙○○」、「（問：如何分工？）我偽裝快遞小弟按電鈴，乙○○站在旁邊，我手裡拿電擊棒及包裹」、「（問：要搶之前，先去現場看過幾
      次？）二、三次」、「（問：你之前有與被告乙○○去現場看過二、三次？）
      是，是被告乙○○約我去的，：：：」等語（見警卷第四頁背面至第五頁背面
      ；偵查卷第二七頁正、背面；本院卷第三六頁九十二年四月七日訊問筆錄），
      互核其二人上開所供，不僅前後互相一致，且就作案之動機、何人提議、事前
      之勘查地形、如何分工等情均悉相符合，足見其二人上開所供非虛，堪予採信
      。又參以被告甲○○於警訊中自承當時係至被害人住處恐嚇取財，於偵查中則
      改稱去被害人住處係為打人，嗣於本院審理復稱不知去被害人住處何事，其於
      警訊、偵查中及本院審理時三度所為之供詞明顯相左，莫衷一是，顯徵情虛；
      又被告二人於案發前確曾駕車或騎乘機車前往被害人之上開住處查看目標二、
      三次乙情，迭據其二人於警訊、偵查中及本院調查時供認明確（見警卷第五頁
      正面、偵查卷第二七頁背面、本院卷第三三、三六頁九十二年四月七日訊問筆
      錄），則衡諸被告甲○○於案發前即已至被害人住處查看二、三次，其仍不知
      被告乙○○前往被害人住處欲作何事，顯有違常情，且被告乙○○於自身所涉
      之上開犯行均坦承之情況下，衡情若非屬實，實無迭次於警訊、偵查中均供述
      被告甲○○亦有參與之必要；再者，被告乙○○若未有邀約被告甲○○共同犯
      案之舉，又豈會甘冒其犯行為被告甲○○所知悉，而徒增日後走漏風聲之危險
      ，是被告乙○○、甲○○所辯顯與事理有違；且被告二人間均無何怨懟，被告
      乙○○尤無設詞誣陷被告甲○○之動機，足見被告甲○○所辯係被告乙○○帶
      伊去被害人上開住處，伊不知去該處做何事云云，顯係臨訟卸責之詞；以及被
      告乙○○所辯被告甲○○不知情云云，亦顯係故為迴護被告甲○○之詞，均核
      與事實不符，尚難採信。
（三）次查，被告甲○○所辯伊與被告乙○○至被害人上開住處時有喝酒，故迷迷糊
      糊，不知與被告乙○○作何事乙節，經查，本件被告二人作案之時間係九十一
      年七月十六日，而被告甲○○遲至同年十二月二十五日始製作警訊筆錄乙情，
      有偵訊（調查）筆錄附卷可參（見警卷第四頁），則被告甲○○於案發後逾五
      月始制作警訊筆錄，卻對案發當時之情節諸如分工計劃、何人提議、如何勘查
      地形、如何下手及未得逞等情，記憶猶新，陳述明確，足見其於案發時縱使有
      喝酒，亦未受酒精因素之影響而左右其意思決定甚明。又參以被告乙○○對案
      發時被告甲○○是否確有喝酒乙情，毫無所悉（見本院卷第五○頁九十二年四
      月二十一日審判筆錄），且被告甲○○迭於警訊、偵查中不惟對其案發時有喝
      酒乙情隻字未提，甚且分別於警訊、偵查中及本院審理時分別供述不同情節，
      又如前述，更顯見被告甲○○所辯要屬臨訟圖卸之詞；況縱認被告甲○○所辯
      屬實，亦乏實據證明其於案發當時確因飲酒而陷於精神耗弱或心神喪失之狀態
      ，足見其上開所辯，純係畏罪飾卸之詞，不足憑信，尚難資為有利其事實認定
      之依據。
（四）再查，被告乙○○、甲○○或自承與被害人丙○○無金錢糾紛，或自承與被害
      人丙○○素不相識，是被告二人共同持前開扣案物至被害人之住處，其目的顯
      係為取得金錢財物無疑。又按共同正犯間，非僅就其自己實施之行為負其責任
      ，並在犯意聯絡之範圍內，對於他共同正犯實施之行為，亦應共同負責。又按
      共同正犯之意思聯絡，原不以數人間直接發生者為限，即有間接之聯絡者，亦
      包括在內；而意思之聯絡並不限於事前有所謀議，即僅於行為當時有共同犯意
      之聯絡者，亦屬之，且其表示之方法，亦不以明示通謀為必要，即相互間有默
      示之合致，亦無不可。且共同正犯乃視共犯之實行行為為自己實行行為之一部
      ，並利用共犯已為之行為加工於犯罪。本件被告甲○○對案發當時之情節諸如
      分工計劃、何人提議、如何勘查地形、如何下手及未得逞等情，已於警訊中描
      述甚詳，已如前述，是被告甲○○對於其與被告乙○○之犯罪行為已有認識，
      自堪認被告甲○○有利用被告乙○○之犯罪行為加工而共同犯罪之意。則被告
      乙○○攜帶封紙箱用寬面膠帶三分之一捲預備用以綑綁被害人之舉，並未逾被
      告甲○○主觀犯意聯絡之範圍甚明，是被告甲○○於警訊中所辯不知被告乙○○有攜帶封紙箱用寬面膠帶三分之一捲預備用以綑綁被害人，以及於本院審理
      時所辯伊不知去被害人住處所為何事云云，均顯係避重就輕圖卸之詞，尚難執
      此即為有利於被告甲○○之認定。
（五）按法院自依自由心證為證據判斷時，不得違背經驗法則，所謂經驗法則，係指
      吾人基於日常生活經驗所得之定則，並非個人主觀上之推測。又刑法上之恐嚇
      取財罪，係以將來之惡害恫嚇被害人使其交付財物為要件，若當場施以強暴脅
      迫達於不能抗拒程度，即係強盜行為，不能論以恐嚇罪名。次按強盜匪與恐嚇
      取財罪之區別，應以行為人所實施之不法手段是否足使人至不能抗拒之程度為
      標準，如己達於使人不能抗拒之程度，即成強盜罪，反之，則為恐嚇取財罪，
      而此所謂不法手段，當然包括即時以強脅行為相加之情形在內。至於是否「不
      能抗拒」又應以通常人之心理狀態為準。如行為人所實施之不法手段足以抑制
      通常人之抗拒，使之喪失自由意思，即與（不能抗拒）之意義相當。反之則否
      。而在通常人能以抗拒之狀態，但被害人因年齡、性別、性格、體能等因素，
      其抗拒能力較之通常人減弱，足認其抗拒顯有困難者，即應以被害人本人之心
      理狀態為判別標準；又所謂不能抗拒，袛須行為人所施之暴力已足使被害人本
      人主觀上受到壓制無法抗拒已足，至客觀上是否已達一般人皆不能抗拒之程度
      ，則非所問。再強盜罪之強暴、脅迫，以所施用威嚇之程度，客觀上足以壓抑
      被害人之意思，至使不能抗拒為已足。至施用之威嚇手段，客觀上是否足以壓
      抑被害人之意思自由，應依一般人在同一情況下，其意思自由是否因此受壓制
      為斷，不以被害人之主觀意思為準。最高法院三十一年度上字第一三一二號、
      六十五年度台上字第一二一二號判例，以及八十年度台非字第三六○號、七十
      二年度台上字第五○二九號、八十七年度台上字第三七○五號裁判可資參照。
      經查被告乙○○、甲○○二人既均自承在前開時、地於被害人丙○○開門時，
      被告甲○○未發一語即持其所有之電擊棒電擊被害人之腹部數下，致被害人因
      此倒地掙扎等情，核與被害人所陳相符；是衡諸被告甲○○為五十四年三月二
      日生，被告乙○○則為六十一年七月十五日生，行為時均正值壯年，而被害人
      丙○○為四十六年十二月十八日生，於本件事發時係四十四歲之女性，較之被
      告二人而言，其體力自不及被告二人，則被告甲○○在前開被害人之住處內，
      以電擊棒電擊被害人之腹部數下，致被害人因此倒地掙扎，此等以電擊棒電擊
      之強暴情狀，在客觀上顯足以壓抑被害人之意思自由；又綜觀被告二人強盜當
      時之各項因素：被害人丙○○一人孤立無援，且在上開住處之狹小空間內獨自
      面對歹徒即被告二人（參警卷第三二頁照片），遭受生命安全之威脅，已無逃
      跑自保餘地，且被告二人均年輕壯碩，當時又係夜間，復遭被告二人分持電擊
      棒及鐵片各一支，再參酌被告乙○○於警訊中供稱：「（問：你們準備電擊棒
      等物做何用？）準備電擊棒是要將該屋內的人擊昏，膠帶是綑綁他們雙手及封
      嘴巴用，鐵片以報紙包著佯裝是刀械，而以裝水杯之箱子包裝後佯裝為郵包，
      另原子筆是佯裝要讓他們簽收用」等語（見警卷第二頁背面）；被告甲○○則
      於警訊中供陳：「（問：你與乙○○如何分工作案？）由我騙取該戶人家開門
      ，手持電擊棒控制開門之人後，再由乙○○進入拿取被害人錢財」、「我和林
      某只想控制被害人後，搶奪其財物：：：」等語（見警卷第五頁正、背面）；
      被害人於警訊中指稱：「：：：而正當我開門鎖時，對方即強推開大門後，以
      手持之電擊棒朝我腹部電擊，我抵抗不敵就跌倒在地，：：：」等語（見警卷
      第九頁背面）等客觀情狀綜合判斷及揆諸上開判例意旨，被告二人之上開行為
      ，應屬直接對於人之身體、精神施加暴力之強暴行為，且實際上已使被害人不
      敢抗拒，而壓制被害人之意思決定自由，依經驗法則及一般社會通念判斷，被
      害人當時已經處於不能抗拒之狀態，已屬至明。是被告二人均以強暴手段，已
      達於使被害人不能抗拒之程度，而欲強取財物而未遂之事實，應堪認定。至被
      告甲○○雖僅攜帶其所有之電擊棒一支，未攜帶其他刀械，惟被告甲○○以上
      開電擊棒電擊被害人已使被害人達於不能抗拒之程度，是被告甲○○是否尚攜
      帶其他刀械，核與本件其所涉強盜之犯行無影響。又本件被告二人雖係因被害
      人以口咬傷被告甲○○之左手大拇指，被告乙○○見事跡敗露，始強拉被告甲○○倉皇離開被害人之住處致未得逞，然被害人之所以會咬傷被告甲○○之左
      手大拇指，實係因被告甲○○以其所有之電擊棒電擊被害人之腹部數下，致被
      害人不能抗拒而欲強取財物之際，因被害人驚慌之餘大聲呼救，被告甲○○始
      上前欲以左手摀住被害人之嘴部，惟不慎將左手大拇指伸入被害人之嘴部，反
      遭被害人以口咬住其左手大拇指等情，業據被告甲○○於警訊中供陳綦詳（見
      警卷第五頁正面），是上情顯與被害人極力反抗終致被告二人未得逞之情有別
      ，況強盜罪所施之強暴行為，袛須行為人行為之性質及當時存在之具體情狀，
      在客觀上足以壓抑被害人之抗拒為已足，至被害人能否抗拒，實際上有無抗拒
      ，則與強盜罪之成立，不生影響。亦即若以被害人將被告甲○○之左手大拇指
      咬傷，即反向推論被告二人之行為不構成強盜，而置被告甲○○持電擊棒電擊
      被害人之腹部數下成傷，致被害人因此倒地掙扎已致被害人不能抗拒之既成事
      實，置之不論，實與上開判例意旨相背；準此，亦尚難以被害人於遭電擊後未
      喪失攻擊力，而咬傷被告甲○○即認被害人未達不能抗拒之程度，而為有利於
      被告二人之認定。
（六）綜上各情參互以觀，本件被告乙○○、甲○○之行為，於客觀上或被害人主觀
      上，均足使被害人達於不能抗拒之程度，揆諸首開說明，自已符合加重強盜罪
      之構成要件，被告乙○○、甲○○及公設辯護意旨上開所辯，尚非可採，本件
      事證明確，被告二人犯行堪予認定，應依法論科。
二、查九十一年七月十六日之日沒時間為十八時四十七分許，有中華民國嘉義地區日
    出日沒時刻表乙份在卷可參，則被告乙○○、甲○○為本件強盜犯行時係九十一
    年七月十六日十九時許，應係夜間乙情，足堪認定。次查刑法第三百二十一條第
    一項第三款所謂之「兇器」，其種類並無限制，凡客觀上足以對人之生命、身體
    、安全構成威脅，具有危險性之兇器均屬之，且祇須於犯罪時攜帶此種具有危險
    性之兇器為已足，並不以攜帶之初即有行兇之意圖為必要。今查，被告乙○○、
    甲○○所有持以強盜被害人財物所用之鐵片、電擊棒各一支，均為足以殺傷人之
    生命、身體之器械，顯為具有危險性之兇器。而被告乙○○、甲○○雖已著手於
    強盜行為之實施，惟未生取得財物之結果，其犯罪尚屬未遂，故核其二人上揭所
    為，均係犯強盜罪而有刑法第三百二十一條第一項第一款、第三款之情形，應依
    刑法第三百三十條第二項、第一項之加重強盜未遂罪論科，爰依刑法第二十六條
    前段之規定，按既遂犯之刑度減輕其刑。又查刑法第三百四十六條之恐嚇取財罪
    之恐嚇行為，係指以將來惡害之通知恫嚇他人而言，受恐嚇人尚有自由意志，不
    過因此而懷有恐懼之心，故與強盜罪以目前之危害脅迫他人，致喪失自由意志不
    能抗拒者不同；又刑法上之恐嚇取財罪，係以將來之惡害恫嚇被害人，使之交付
    財物，若當場對被害人施以強暴脅迫，達於不能抗拒之程度，或原為恐嚇取財，
    進而實施強暴脅迫，即均係強盜行為，不能再論以恐嚇取財罪名，至被害人有無
    抗拒，於其是否為強盜，不生影響（最高法院六十七年度台上字第五四二號判例
    及六十九年度台上字第一一四七號裁判參照）。本件依上開事證所示，被告乙○○、甲○○之行為並非對被害人以將來惡害之通知恫嚇，而係以強暴手段，使被
    害人達於不能抗拒之程度，被害人亦無自由意志，是被告二人之行為屬強盜而非
    恐嚇取財至明，則公訴意旨以被告二人所為上開犯行，認應依刑法第三百四十六
    條第三項、第一項之恐嚇取財未遂罪處斷，尚有未洽，惟起訴事實相同，爰依法
    變更起訴法條。被告乙○○、甲○○二人就前揭犯行，有犯意之聯絡及行為之分
    擔，均為共同正犯，公訴意旨漏未敘及被告二人應成立共同正犯，尚有未洽，併
    此敘明。被告二人於實施上開強盜犯行之際，所為妨害自由犯行，已包括於強盜
    犯行之內，不另論罪。爰審酌被告乙○○、甲○○二人均年輕力壯，不思進取，
    且被告二人於夜間利用被害人疏於防範之際竟闖入被害人住宅欲強取財物，致使
    被害人陷於恐懼之中，行止至為囂張、惡劣，嚴重影響人身安全、社會秩序，惡
    性重大，惟被告乙○○犯後坦承大部分犯行，被告甲○○尚且飾詞狡辯，及未取
    得任何財物，被害人復表明不願追究（見警卷第一三頁背面）等一切情狀，分別
    量處如主文所示之刑，以資懲儆。
三、又扣案之電擊棒一支，被告甲○○雖否認為其所有，惟扣案之電擊棒一支確係被
    告甲○○所有乙情，除據被告甲○○於警訊中供稱明確外（見警卷第五頁背面）
    ，並經被告乙○○於偵查中供述屬實（見偵查卷第一三頁背面），則扣案之電擊
    棒一支確係被告甲○○所有乙情，足已確定。而扣案之包裹一個（內有杯水二杯
    、面紙一盒）、工程安全帽一頂、原子筆一支，均係被告乙○○所有供本件犯罪
    所用之物，亦據被告乙○○供明在卷，與上開被告甲○○所有亦供本件犯罪所用
    之電擊棒一支，依共犯連帶沒收原則，爰均依刑法第三十八條第一項第二款之規
    定宣告沒收。至被告乙○○所有之鐵片一支及封紙箱用寬面膠帶三分之一捲，雖
    係供渠等犯罪所用之物，惟均遭被告乙○○丟棄於被告甲○○前開住處附近而未
    扣案，為免將來執行之困難，爰不另予宣告沒收。
據上論斷，應依刑事訴訟法第二百九十九條第一項前段、第三百條，刑法第二十八條
、第三百三十條第二項、第一項、第二十六條前段、第三十八條第一項第二款，判決
如主文。
本案經檢察官周欣潔到庭執行職務。
中      華      民      國    九十二    年      六      月      二      日
                                  臺灣嘉義地方法院刑事第一庭
                                      法  官  黃  仁  勇
右正本證明與原本無異。
如不服本判決，應於判決送達後十日內向本院提出上訴狀（應附繕本)。
中      華      民      國    九十二    年      六      月   二      日
                                      書記官  呂  權  芳
附錄本案論罪科刑法條全文：
(1)第三百三十條：
  犯強盜罪而有第三百二十一條第一項各款情形之一者，處七年以上有期徒刑。
  前項之未遂犯罰之。
(2)第三百二十一條：
  犯竊盜罪而有左列情形之一者，處六月以上、五年以下有期徒刑：
  一  於夜間侵入住宅或有人居住之建築物、船艦或隱匿其內而犯之者。
  二  毀越門扇、牆垣或其他安全設備而犯之者。
  三  攜帶兇器而犯之者。
  四  結夥三人以上而犯之者。
  五  乘火災、水災或其他災害之際而犯之者。
  六  在車站或埠頭而犯之者。
  前項之未遂犯罰之。


司法院資訊處製作；財團法人民間司法改革基金會備份。
